臺灣花蓮地方法院民事判決
111年度花簡字第281號
原      告  梁君善  
被      告  彭新竹  

            羅琦龍  
上列當事人間請求侵權行為損害賠償事件，原告提起刑事附帶民
事訴訟，經本院刑事庭移送前來(111年度花簡附民字第7號)，本
院於民國111年8月17日言詞辯論終結，判決如下：
    主    文
被告彭新竹、羅琦龍應分別給付原告新臺幣(下同)10,000元、5,
000元，及均自民國111年3月23日起至清償日止，按週年利率百
分之5計算之利息。
原告其餘之訴駁回。
訴訟費用由被告彭新竹、羅琦龍分別負擔百分之17、百分之9，
餘由原告負擔。
本判決第1項得假執行。被告彭新竹、羅琦龍如分別以10,000元
、5,000元為原告預供擔保後，得各免為假執行。
    事實及理由
壹、程序方面：
一、按訴狀送達後，原告不得將原訴變更或追加他訴。但擴張或
    減縮應受判決事項之聲明者，不在此限。民事訴訟法第255
    條第1項第3款定有明文。查本件原告原起訴聲明：「被告應
    給付原告新臺幣(下同)120,000元，及自起訴狀繕本送達之
    翌日起至清償日止，按年息百分之5計算之利息。」，嗣於
    民國111年8月17日當庭減縮為：「被告彭新竹、羅琦龍應分
    別給付原告60,000元，及均自起訴狀繕本送達之翌日起至清
    償日止，按年息百分之5計算之利息。」，揆諸上揭規定，
    應予准許。
二、本件被告經合法通知，未於言詞辯論期日到場，核無民事訴
    訟法第386條各款所列情事，爰依原告聲請，由其一造辯論
    而為判決，合先敘明。
貳、實體方面：
一、原告主張：
　㈠被告2人承攬花蓮縣○○市○○路0號頂樓之工程，因越界施工事
    宜與居住在花蓮縣○○市○○路0號之原告發生口角，竟分別為
    下列侵權行為：
    ⒈彭新竹於民國110年3月13日上午11時許，在花蓮縣○○市○○
      路0號頂樓，基於公然侮辱及恐嚇之接續犯意，在不特定
      之人得共見共聞之公共場所，以「下來、幹你老母(台語)
      」、「操你媽的、我殺你唷、我幹你老母阿(台語)」、「
      幹你老母卡好(台語)」、「你他媽的，你下來我打給你看
      ，我把你牙齒打掉」、「你們最好給我關起來」等語辱罵
      及恫嚇伊，並持油漆作勢要潑灑伊，足以貶損伊之人格及
      社會評價，並使伊心生恐懼。
    ⒉羅琦龍於同日上午11時36分許，在花蓮縣○○市○○路0號頂樓
      ，基於公然侮辱之犯意，在不特定之人得共見共聞之公共
      場所，以「不用理他，那個瘋子、玉里出來的，該吃藥了
      」等語辱罵伊，足以貶損伊之人格及社會評價。
　㈡被告上揭公然侮辱及恐嚇危安等犯行，業經本院刑事庭以111
    年花簡字第58號判決羅琦龍犯公然侮辱罪、彭新竹犯恐嚇危
    安罪在案(尚未判決確定)，其等侵權事實甚為明確；且伊亦
    因此遺留心理陰影，日夜難安，白天須要帶辣椒水防身，夜
    晚不敢出門，怕遭暗算，生活受到影響，精神焦慮受有相當
    侵害，有失眠、不安等情狀，且被告犯後態度惡劣、毫無悔
    意，精神上承受極大痛苦。為此，爰依侵權行為損害賠償法
    律關係請求被告賠償精神慰撫金等語。並聲明：如前揭壹、
    一、減縮後聲明所示。
二、被告經合法通知，未於言詞辯論期日到場，亦未提出書狀作
    何聲明陳述。
三、得心證之理由：
  ㈠按因故意或過失，不法侵害他人之權利者，負損害賠償責任
    ；不法侵害他人之身體、健康、名譽、自由、信用、隱私、
    貞操，或不法侵害其他人格法益而情節重大者，被害人雖非
    財產上之損害，亦得請求賠償相當之金額，民法第184條第1
    項前段、第195條第1項前段分別定有明文。又慰撫金之核給
    標準，應斟酌雙方身分、地位及經濟狀況及其他各種情形核
    定之；不法侵害他人之人格權，被害人受有非財產上損害，
    請求加害人賠償相當金額之慰撫金時，法院對於慰撫金之量
    定，應斟酌實際加害情形、所造成之影響、被害人痛苦之程
    度、兩造之身分地位經濟情形及其他各種狀況，以核定相當
    之數額。
　㈡經查，原告上揭主張，業據其提出本院111年度花簡字第58號
    刑事判決、財團法人門諾會醫院111年6月29日診斷證明書等
    件為證(見本院卷第13-16、55頁)。而被告已於相當時期受
    合法通知，未於言詞辯論期日到場，亦未提出書狀作任何聲
    明或陳述以供本院審酌，依民事訴訟法第436條第2項、第28
    0條第3項前段準用第1項之規定，視同自認。綜上，堪認原
    告主張有據，原告自得依前揭規定，請求被告賠償其所受精
    神痛苦之損害。
　㈢本院審酌原告係大學肄業，自由業，經濟狀況小康，名下有
    投資一筆，110年所得總額為44,512元；羅琦龍於110年所得
    總額為214,700元，名下有汽車1台、彭新竹僅名下有汽車2
    台等情，有本院依職權查詢兩造之稅務電子閘門財產所得調
    件明細表在卷可稽(見本院卷第57至62頁)。並參酌本件之侵
    權行為情狀，被告彭新竹係對原告為公然侮辱及恐嚇危害安
    全，被告羅琦龍則僅有公然侮辱，被告彭新竹之侵權態樣自
    較被告羅琦龍為重；另考量原告所提出之上揭診斷證明書雖
    載明診斷結果為「泛焦慮症」，然其就診日期為111年6月29
    日，係在原告於111年3月1日提起本件刑事附帶民事訴訟之
    後，且距本件事發時已逾1年餘，暨原告其後即未再有身心
    科就診記錄等情，雖難謂上揭病症與被告之侵權行為無關，
    但已堪認原告因被告上揭侵權行為所受精神痛苦並非嚴重，
    始無及時就醫求助之情。本院綜合上情，認本件原告請求彭
    新竹、羅琦龍之精神慰撫金分別以10,000元、5,000元為適
    當。
四、末按給付無確定期限者，債務人於債權人得請求給付時，經
    其催告而未為給付，自受催告時起，負遲延責任。其經債權
    人起訴而送達訴狀，與催告有同一之效力，民法第229條第2
    項定有明文。又遲延之債務，以支付金錢為標的者，債權人
    得請求依法定利率計算之遲延利息。但約定利率較高者，仍
    從其約定利率；而應付利息之債務，其利率未經約定，亦無
    法律可據者，週年利率為百分之5，亦為同法第233條第1項
    及第203條所明定。本件侵權行為之債係未定期限之債，而
    本件附帶民事起訴狀繕本係於111年3月11日寄存於羅琦龍、
    彭新竹住所地之花蓮縣警察局新城分局嘉里派出所等情，有
    卷附送達證書可憑(附民卷第9、13頁)，經10日(即自111年3
    月22日)發生送達效力，是原告請求自附帶民事起訴狀繕本
    送達翌日即111年3月23日起至清償日止，按週年利率5%計算
    之利息，自屬有理。　　　　
五、從而，原告依侵權行為法律關係，請求被告給付如主文第1
    項所示，為有理由，應予准許。逾此部分之請求，為無理由
    ，應予駁回。
六、本件原告勝訴部分係就民事訴訟法第427條第1項訴訟適用簡
    易程序所為被告敗訴之判決，依同法第389條第1項第3款規
    定，應依職權宣告假執行。並依同法第392條第2項規定，依
    職權宣告被告如為原告預供擔保，得免為假執行。
七、本件係刑事附帶民事訴訟，而由本院刑事庭移送前來，依刑
    事訴訟法第504條第2項之規定，免納裁判費，且至本件言詞
    辯論終結時，亦未發生其他訴訟費用，故無從確定訴訟費用
    之數額。惟依法仍應依民事訴訟法第79條規定，諭知訴訟費
    用由被告負擔，以備將來如有訴訟費用發生時，得以確定其
    數額，併予敘明。
中　　華　　民　　國　　111 　年　　 8　　月　　26　　日
                  花蓮簡易庭  法  官  李立青
以上正本係照原本作成。
如不服本判決，應於送達後20日內，向本院提出上訴狀（上訴狀
須表明上訴理由）並繳納上訴審裁判費；如於本判決宣示後送達
前提起上訴者，應於判決送達後20日內補提上訴理由書（均須按
他造當事人之人數附繕本）。
如委任律師提起上訴者，應一併繳納上訴審裁判費。
中　　華　　民　　國　　111 　年　　8 　　月　　30　　日
                              書記官  林政良